臺灣高等法院臺中分院刑事判決　　 94年度上更(一)字第214號
上　訴　人
即　被　告　丁○○
　　　　　　甲○○
右　一　人
選任辯護人　黃文崇　律師
上列上訴人因竊盜等案件，不服臺灣臺中地方法院九十二年度訴
字第一八五七號，中華民國九十三年三月十八日第一審判決（起
訴及移送併辦案號：臺灣臺中地方法院檢察署九十二年度偵字第
六七三五、六七五○、六七六四、七一五二、八○六五、八六二
四、九九四八、一○三八七號，臺灣苗栗地方法院檢察署九十一
年度偵字第五四五號、九十二年度偵緝字第八七、八八、八九、
九○號），提起上訴，判決後，經最高法院發回更審，本院判決
如下：
    主 　　 文
原判決關於丁○○、甲○○部分撤銷。
丁○○共同連續竊盜，處有期徒刑壹年，如附表所示扣案物品均
沒收。
甲○○連續故買贓物，處有期徒刑捌月。
    事　　  實
一、丙○○與子○○（二人均經判決確定）等人，共同基於意圖
    為自己不法所有之常業竊盜犯意，組成挖土機竊盜集團，自
    民國九十年六月間起，先後多次竊取他人之挖土機為業，以
    供使用或變賣朋分現款花用，而恃以營生，以此為常業，甲○○明知上情，仍基於概括犯意，連續於下列時地，向丙○○購買竊得之他人挖土機，其詳如下：
　(一)九十年七月下旬，甲○○明知丙○○所持有之日本小松牌（
  　ＫＯＭＡＴＳＵ），車體編號六三六八九號ＰＣ二○○－五
    型挖土機一台係丙○○等人竊得之贓物（為壬○○所有，經
    丙○○與黃慶安於九十年七月十七日凌晨五時許，在嘉義縣
    義竹鄉後鎮村六十號西面田園附近，由丙○○以自備之鑰匙
    等物竊得，再由黃慶安以車牌號碼不詳之二十噸拖板車將之
    載往南投縣草屯鎮○○路一○九七巷二二號大理石工廠附近
    交給甲○○。），竟仍以新台幣（下同）十八萬元之代價故
    予收買。
  (二)九十一年十月下旬，甲○○明知丙○○所持有之日本小松牌
    ，車體編號六○一四九號ＰＣ二○○－五型挖土機一台係丙○○竊得之贓物（為癸○○所有，經丙○○於九十一年十月
    廿三日凌晨二時許，在桃園縣觀音鄉○○村○○○路旁，以
    其自備之鑰匙竊得，再委由一姓名年籍均不詳之成年拖板車
    司機，以車牌號碼不詳之二十噸拖板車載往南投縣草屯鎮某
    處交給甲○○。），竟仍以二十萬元之代價故予收買。嗣於
    九十二年三月二十一日晚間七時二十分許，該挖土機在南投
    縣仁愛鄉惠蓀農場內工地為警起獲。
  (三)九十二年三月九日，於南投縣埔里鎮中台禪寺後方埔里往水
    流東方向山區，甲○○明知丙○○所持有之日本小松牌，車
    體編號六四八五五號（公訴人誤載成報案三聯單之三七四五
    一號）ＰＣ二○○－五型挖土機一台係丙○○竊得之贓物（
    為戊○○所有，經丙○○、邱騰輝、王錫發、丁○○等四人
    在九十二年三月八日晚間十二時過後之九日凌晨時刻，共同
    在臺北縣林口鄉下福村統一便利商店橋樑下方，先由丙○○
    以自備之鑰匙等物下手竊取，邱騰輝、王錫發則在一旁把風
    ，再由丁○○駕駛車牌號碼三Ｋ－四八九號之二十噸拖板車
    將之載離現場。），竟仍以二十萬元之代價故予收買。嗣於
    九十二年三月二十二日凌晨零時五十分許，經警在南投縣埔
    里鎮愛蘭里珠仔山區右分六電桿對面山坡地起獲該挖土機，
    並扣得甲○○所有包括前揭二部挖土機之讓渡書共三張、及
    偽造之進口報單一張（編號ＡＡ／／八七／六四八○／○○
    二四號，型號：ＰＣ二○○－五型，車身號碼：六五八五三
    號）。
二、丁○○意圖為自己不法之所有，與丙○○、子○○、邱騰輝
    、王錫發（上述四人所犯共同常業竊盜罪已經判決確定）、
    綽號「黑人」成年人等人，基於共同犯意，自九十一年十二
    月十二日起至九十二年三月九日止，連續於下列時間、地點
    ，竊取他人之挖土機，以變賣朋分現款花用，其詳如下：
  (一)九十一年十二月十二日凌晨五時許，丙○○、子○○、丁○○等三人共同在嘉義縣水上鄉○○村○○道路旁，先由丙○○以其自備之鑰匙等物竊取庚○○所有之小松牌ＰＣ二○○
    －五型挖土機一台（車體編號六○七六六號），再通知子○○聯絡丁○○，由丁○○駕駛子○○所有車牌號碼三Ｋ－四
    八九號之二十噸拖板車載離現場；得手後，丙○○旋即將該
    挖土機以十七萬元之代價賣給馮聰明；變賣所得價款十七萬
    元，由丁○○、子○○各分得二萬元，丙○○分得十三萬元
    。嗣於九十二年四月十六日下午二時三十分許，經向馮聰明
    買受該挖土機之黃順誠帶同員警，至苗栗縣後龍鎮山區工地
    起獲該挖土機。
  (二)丙○○、子○○、丁○○、綽號「黑人」成年人等共四人於
    九十一年十二月二十七日夜晚十時或十一時許，先由丙○○
    以自備之鑰匙竊取己○○所有之小松牌ＰＣ二○○－五型挖
    土機一台（車體編號六五二五五號），再通知子○○聯絡丁○○駕駛上開子○○所有之拖板車，由「黑人」帶領丁○○
    前往將該挖土機載離現場；得手後，丙○○旋即將該挖土機
    以十七萬元之代價賣給馮聰明，變賣所得價款十七萬元，由
    丁○○、子○○各分得二萬元，「黑人」分得三千元，丙○○分得十二萬七千元。嗣經己○○查閱南化水庫監視錄影記
    錄，發現其所失竊之挖土機係被上開拖板車載離失竊現場，
    乃循線與子○○聯繫，丙○○等人見事機不妙，要求馮聰明
    將該台挖土機放置於臺中縣霧峰鄉乾溪橋下，再通知己○○
    取回，於九十一年十二月二十八日十二時許，始由己○○會
    同警方至上開乾溪橋下起獲該台車體號碼已被變造之挖土機
    。
  (三)九十二年二月二十八日凌晨四時許，丙○○、邱騰輝、王錫
    發、丁○○等四人共同在臺中市○○○路與福林路口，先由
    丙○○竊取丑○○所有之小松牌ＰＣ二○○－五型挖土機一
    台（引擎號碼一○○四四八號，公訴人誤載為車體編號），
    邱騰輝、王錫發則在一旁把風，再由丁○○駕駛上開車牌號
    碼三Ｋ－四八九號之二十噸拖板車將之載離現場；得手後，
    丙○○旋即將該挖土機以十七萬元之代價賣給馮聰明，變賣
    所得價款十七萬元，由邱騰輝分得五萬七千元，王錫發分得
    三千元，丁○○分得二萬元，丙○○分得九萬元。
  (四)九十二年三月六日凌晨五時許，丙○○、邱騰輝、王錫發、
    丁○○等四人共同在高雄縣岡山鎮某處，先由丙○○以自備
    之鑰匙等物下手竊取不詳之人所有之小松牌ＰＣ二○－五型
    挖土機一台，邱騰輝、王錫發則在一旁把風，再由丁○○駕
    駛上開車牌號碼三Ｋ－四八九號之二十噸拖板車將該挖土機
    載離現場，得手後，丙○○旋即在高雄縣甲仙鄉某處，將該
    挖土機以十八萬元之代價賣給施金發，變賣所得價款十八萬
    元，由邱騰輝分得二萬三千元，王錫發、丁○○各分得二萬
    元，丙○○分得十一萬七千元。
  (五)丙○○、邱騰輝、王錫發、丁○○四人於九十二年三月八日
    晚間十二時過後之九日凌晨時刻，在臺北縣林口鄉下福村統
    一便利商店橋樑下方，先由丙○○以自備之鑰匙等物下手竊
    取戊○○所有日本小松牌，車體編號六四八五五號（公訴人
    誤載成報案三聯單之三七四五一號）ＰＣ二○○－五型挖土
    機一台，邱騰輝、王錫發則在一旁把風，再由丁○○駕駛車
    牌號碼三Ｋ－四八九號之二十噸拖板車將該挖土機載往南投
    縣埔里鎮中台禪寺後方埔里往水流東方向山區。
三、嗣經警循線緝獲丙○○、邱騰輝、王錫發到案，並扣得丙○○、邱騰輝所有如附表所示供犯竊盜罪所用之物，再於九十
    二年三月十九日下午二時二十分許，經警在臺中縣大肚鄉營
    埔村營埔巷福興宮廣場前拘提丁○○到案，並扣得其所有之
    行動電話一支（門號：0000000000號、序號：0
    000000000十六六九五號）、進口報單一張（編號
    ＡＡ／／八六／○一二九／○○一二號）。
四、案經臺中縣警察局霧峰分局報請臺灣臺中地方法院檢察署檢
    察官偵查起訴，及苗栗縣警察局苗栗分局報請臺灣苗栗地方
    法院檢察署檢察官移送併辦。
    理　　  由
甲、證據能力部分：下列共犯、證人之警訊、偵訊證述固屬被告
    以外人於審判外之陳述，然本案當事人、辯護人於本院調查
    證據時，就此等證據能力問題並未聲明異議，依刑事訴訟法
    第一百五十九條之五第二項規定，視為有同條第一項之同意
    ，自得為證據，合先明。
乙、得心證之理由：
一、訊據上訴人即被告丁○○矢口否認有何竊盜犯行，辯稱伊係
    以開計程車為業，丙○○等人偷挖土機之事伊不知情，只是
    子○○曾以三千元代價叫伊去台南將挖土機載回來而已，且
    劉某曾出示挖土機來源證明才幫他載，伊不知道所載挖土機
    是贓物，亦只有載過這一件而已云云；被告甲○○雖不諱言
    有向丙○○購買挖土機之事實，然矢口否認有何故買贓物之
    犯行，辯稱有一台三百型的後來才知道是贓物，另外二台伊
    不知道是贓物云云。惟查：
　(一)被告丁○○部分：
  事實欄二所示挖土機分別為庚○○、己○○、丑○○、戊○○所有而失竊等情，業據證人丑○○、己○○等人於警訊供
    述綦詳。
  被告丁○○已於原審法院供承確有載運事實欄二(二)所示挖土
    機情事，而丙○○於警詢及原審審理時供述：伊有找被告丁○○載運其所偷得如事實欄二(一)、(三)、(四)、(五)所示之挖土機
    等語，被告丁○○知道所載運之挖土機是偷竊所得（參見臺
    中市警察局刑案偵查卷宗第一三一、一七六頁，原審卷宗(二)
    第一八九、一八八、一八九頁），丙○○亦於本院審理時證
    述：「（法官問：被告丁○○跟你去偷過幾部挖土機、幾次
    ？　）丙○○答：偷到手後，我都打電話叫他去載，我記得
    是三、四次。」、「正常一趟運到可能一萬五左右，我都會
    給二萬元」、「車子是被告丁○○老闆的，剛開始我是打給
    老闆，後來我都直接打給他，怕他老闆知道，挖土機一發動
    我就打電話給他，每次我都給他二萬元，因為司機比較不會
    問，老闆則會問。」，王錫發於警詢時亦供述伊曾參與偷竊
    得手，三次均是由被告丁○○前來載運挖土機等語（臺中縣
    警察局刑案偵查卷宗第二五五頁），足見被告丁○○確有為
    事實欄二所示共同竊盜犯行。
  (二)被告甲○○部分：
  1.被告甲○○已於警訊供承「我於1.九十二年三月二十一日十
    九時二十分在南投縣仁愛鄉惠蓀林場內，在我所承包工地處
    ，查證乙部一台為KOMATSU（日本小松）牌PC200-5型車身號
    碼為65060 ，該挖土機是經由『冬瓜』介紹我向『劉仔』購
    買所得。2.九十二年三月二十二日零時五十分在南投縣愛蘭
    里珠仔山六右分電線桿對面山坡地內，查證乙部在我所承包
    工地處，乙部一台為ＫＯＭＡＴＳＵ（日本小松）牌 PC200
    －5型、車身號碼為65853，該挖土機是我直接向『劉仔』購
    買所得。」（見臺中縣警察局刑案偵查卷宗第331頁）
  2.丙○○已於警訊供述「在義竹偷的那台以新台幣拾柒萬元賣
    給綽號Ｓ的男子，另二台分別以新台幣壹捌萬及貳拾萬賣給
    甲○○。」、「（你曾賣三台挖土機給甲○○，那三台挖土
    機你分別在何處竊取？由何人載給甲○○？）在嘉義義竹鄉
    、台北縣林口鄉及桃園縣觀音鄉附近偷的，詳細地點我無法
    詳記。在義竹鄉那台是黃慶安載到南投縣草屯鎮一家大理石
    工廠旁，．．．三台都是親自交給甲○○的。」
  3.黃慶安於九十二年四月一日的警詢筆錄亦指述：自今年農曆
    春節前某日，綽號「大肚安」仍然以同樣手法至嘉義縣義竹
    鄉竊得挖土機後，．．．要我隨綽號「大肚安」所駕駛之車
    到嘉義縣義竹鄉，載運挖土機。載運到南投縣草屯鎮某大理
    石工廠藏置，當時我有見到綽號「大肚安」者下車與乙輛黑
    色賓士三二○車主談話，駕駛那輛黑色賓士三二○車主應該
    就是綽號「姑丈」者男子。而丙○○於義竹鄉偷竊之挖土機
    既僅被害人壬○○失竊者，則該部挖土機即為事實欄一編號
    (一)之挖土機無訛。
　4.證人丙○○在本院證述：「我有說交三台給被告甲○○，警
  　察查出來，才知道該三台是何時失竊」、「一開始是我被抓
    到，我都沒有承認我有交挖土機給被告甲○○，那時我想自
    己擔。我在外面也不知道被告甲○○的正名，也不知道他住
    在哪裡，只知道他叫『姑丈』....。」
  5.原審審理時，被告甲○○所提出之三紙讓渡書，經當庭提示
    上開三紙讓渡書予丙○○、子○○辨識後均供稱：上面簽名
    及指印是伊的。
    綜上，被告甲○○有向丙○○購買上該三部挖土機已足認定
    ，又丙○○就賣予被告甲○○各部挖土機之台數、竊取時間
    、出賣日期等前後指述有不符云云，然查丙○○竊得之挖土
    機數量不少，就此不勞而獲之物，衡情應不致刻意記憶各次
    竊取時間等細節，事後追憶指述，細節之處難免略有出入，
    丙○○於本院亦證述「日期我都沒有在記，是警察在被告甲○○那裡找到車，知道車子的失竊時間才查出來，我偷時根
    本沒有在記時間，我有說交三台給被告甲○○」，是不能以
    丙○○指述前後略有不符，即逕否定被告甲○○犯行。又被
    告甲○○辯稱伊不知丙○○出賣之挖土機係贓物云云，然證
    人丙○○已於本院證述：「（法官問：被告甲○○知否你是
    用偷的？）答：。我們並沒有正面講，但一般都會了解，但
    價格比外面市價便宜很多，我牽給他的話約十七到廿五萬，
    正常市價約五十幾萬，如果新的一台要一百萬。」，是被告
    甲○○所辯不知丙○○所販賣之挖土機屬贓物云云亦無足憑
    採。
二、此外被告丁○○犯行復有附表所示之鑰匙等物扣案可參，被
    告丁○○、甲○○前開所辯，核屬飾卸避就之詞，均不足採
    信，本案事證明確，前揭犯行，均堪認定，被告甲○○聲請
    訊問證人乙○○○、黃建河以證明丙○○曾向伊需索金錢，
    並表示如不從將誣陷伊教唆行竊云云，然本院本未認被告甲○○有教唆竊盜犯行（詳后），是無再為此調查之必要。
三、核被告丁○○所為，係犯刑法第三百二十條第一項之竊盜罪
    ，被告甲○○所為，係犯刑法第三百四十九條第二項之故買
    贓物罪，公訴意旨認被告丁○○係犯刑法第三百二十二條之
    常業竊盜罪，然刑法上所謂常業犯，係指反覆以同種類行為
    為目的之社會活動之職業性犯罪而言，至於犯罪所得之多寡
    ，是否恃此犯罪為唯一之謀生職業，固非所問，然常業犯就
    其犯意而言，既係以同一犯罪行為恃以維生之意思，反覆為
    之，具有同一不變犯意之連續性，就其犯罪行為客體內涵觀
    察，客觀上必須具有相當時間之連續性及可確定性，足以為
    生活之職業，因之對於客觀上以偶發、短暫性未具有相當時
    間延續性及可能性之事件，作為犯罪行為客體內涵者，因犯
    罪行為客體內涵客觀上不具延續性及可確定性，既不足以為
    生活之職業，自不足恃之維生，不能論以常業犯（參考最高
    法院八十五年度台上字第五一○號判例、八十九年度台上字
    第二七四二號判決意旨）；丙○○長期行竊固可認係常業竊
    盜犯，常業犯之共犯亦非即必應該屬常業犯，被告丁○○係
    於丙○○行竊得手後，再應丙○○電召，開拖車至行竊現場
    為丙○○拖運挖土機，固屬竊盜共犯，然被告丁○○本身尚
    有其他正職（有在職證明書在卷可參），僅係貪圖丙○○交
    付之報酬，而於丙○○發動挖土機行竊得手後，開拖車到場
    將挖土機拖走，應係利用偶發機會犯案，尚難認其共同竊盜
    犯行已具客觀上相當時間之連續性及可確定性，而可恃此為
    業，是應不能逕論以常業竊盜罪，爰變更起訴法條，改依普
    通竊盜罪處斷，被告丁○○就其竊盜犯行分別與子○○、丙○○、邱騰輝、王錫發、綽號「黑人」成年人有共同犯罪之
    犯意聯絡與行為分擔，是為共同正犯（各次共犯詳如事實文
    記載）。其五次行竊，被告甲○○三次故買贓物，各時間緊
    接，所犯又各係構成犯罪要件相同之罪名，顯係各基於概括
    犯意反覆為之，是各為連續犯，應各依刑法第五十六條規定
    ，以一罪論，本案被告丁○○犯行中，未經起訴書載明，而
    為本院認定成罪部分，既與起訴書犯罪事實文記載部分具有
    裁判上一罪關係，自為起訴訴效力所及，本院應併予審理。
    原審以被告丁○○、甲○○犯罪事證明確，予以論罪科刑，
    固非無見，惟查(一)原審法院認被告丁○○係犯常業竊盜，尚
    有未洽；(二)原審法院認被告甲○○係犯教唆常業竊盜罪，然
    本案並無事證證明丙○○之常業竊盜犯意係受被告甲○○教
    唆而起，丙○○於本院亦證述被告甲○○並未唆使伊竊車，
    是原審判決認被告甲○○係犯教唆常業竊盜罪尚有未洽，被
    告二人上訴意旨否認犯罪雖無可採，但原審判決既有如上瑕
    疵，即屬無可維持，應由本院予以撤銷改判。爰分別審酌被
    告二人犯罪之動機、目的、手段、作案之次數、所生之危害
    及其等犯後態度等一切情狀，分別量處如主文所示之刑示懲
    。
七、按共同正犯因相互間利用他人之行為，以遂行其犯意之實現
    ，本於責任共同之原則，有關沒收部分，對於共犯間供犯罪
    所用之物，自均應為沒收之諭知。經查：(1)如附表中所示扣
    案之國際牌手機一支（手機序號：00000000000
    0000號，門號：0000000000號）、無線電一
    支（含耳機一對）、無線電一支（型號：Ｖ二五○○三八，
    未附電池）、鑰匙十六支、望遠鏡一支、摩托羅拉牌手機一
    支（序號000000000000000號，門號：00
    00000000號）、砂輪機一支（氣動砂輪機），係丙○○所有，供與其他共犯犯常業竊盜罪所用之物，業據被告
    丙○○供述在卷（參見臺中縣警察局刑案偵查卷宗第一二六
    、一三二頁），及無線電對講機三支（三菱牌二支、力山牌
    Ｖ二二五九二六型一支）、十字起子等工具一批、小型手電
    筒三支，為共犯邱騰輝所有供與其他共犯犯常業竊盜所用之
    物，（參見臺灣臺中地方法院檢察署九十二年度第六七六四
    號偵查卷宗第八五頁），均應依刑法第三十八條第一項第二
    款宣告沒收（以上各該扣案物品均合併詳載於附表）。(2)至
    前揭事實欄三所示被告丁○○所有之行動電話一支（門號：
    0000000000號、序號：0000000000十
    六六九五號）、進口報單一張（編號ＡＡ／／八六／○一二
    九／○○一二號），及前揭事實欄ㄧ之(三)中經扣案之甲○○
    所有讓渡書三張及偽造之進口報單一張（編號ＡＡ／／八七
    ／六四八○／○○二四號，型號：ＰＣ二○○－五型，車身
    號碼：六五八五三號）等物，均無證據可資證明係被告用以
    犯竊盜及故買贓物所用或所得之物，亦非屬違禁物，依法自
    不得予以沒收之諭知，附此敘明。
八、被告甲○○經合法通知未到庭，爰不待其陳述逕行判決。
據上論結，應依刑事訴訟法第三百七十一條、第三百六十九條第
一項前段、第三百六十四條、第二百九十九條第一項前段、第三
百條，刑法第二十八條、第五十六條、第三百二十條第一項、第
三百四十九條第二項、第三十八條第一項第二款，罰金罰鍰提高
標準條例第一條前段，判決如主文。
本案經檢察官辛○○到庭執行職務。
中　　華　　民　　國　　94　　年　　10　　月　　31　　日
              刑事第五庭  審判長法　官　袁　從　楨
              　　　　　　　　　法　官　郭　同　奇
              　　　　　　　　　法　官　姚　勳　昌
上列正本證明與原本無異。
被告甲○○部分不得上訴。
被告丁○○部分檢察官得上訴。
如不服本判決應於收受送達後十日內向本院提出上訴書狀，其未
敘述上訴之理由者並得於提起上訴後十日內向本院補提理由書（
均須按他造當事人之人數附繕本）。
　　　　　　　　　　　　　　　　書記官　洪　麗　華
中　　華　　民　　國　　94　　年　　11　　月　　1 　　日
附表：
【國際牌手機壹支（手機序號：00000000000000
0號，門號：0000000000號）、無線電壹支（含耳機
壹對）、無線電壹支（型號：Ｖ二五○○三八，未附電池）、鑰
匙拾陸支、望遠鏡壹具、摩托羅拉牌手機壹支（序號00000
0000000000號，門號：0000000000號）、
砂輪機壹支（氣動砂輪機）、無線電對講機支（三菱牌貳支、
力山牌Ｖ二二五九二六型壹支）、十字起子等工具壹批、小型手
電筒支】。
　　　　　　　　　　　　　　　　　　　　　　　　　　　Ｒ
